臺灣臺南地方法院刑事判決
110年度交訴字第46號
公  訴  人  臺灣臺南地方檢察署檢察官
被      告  許力得



選任辯護人  歐陽珮律師
上列被告因公共危險等案件，經檢察官提起公訴（109年度偵字
第15764號、109年度偵字第22387號），被告於本院準備程序就
被訴事實均為有罪陳述，經本院合議庭裁定改由受命法官獨任進
行簡式審判程序，判決如下：
    主  文
許力得犯過失致人於死罪，處有期徒刑壹年肆月；又犯肇事致人
死亡逃逸罪，處有期徒刑壹年陸月。應執行有期徒刑貳年，緩刑
伍年，並應於本判決確定之日起貳年內，向公庫支付新臺幣壹拾
伍萬元，及應於上開時間內向檢察官指定之政府機關、政府機構
、行政法人、社區或其他符合公益目的之機構或團體，提供壹佰
小時之義務勞務；緩刑期間付保護管束。 
    事  實
一、許力得於民國109年8月6日下午3時10分許，駕駛車號000-00
    00號自用曳引車沿臺南市永康區永安路由南往北方向行駛，
    途經永安橋時，原應注意汽車超車時，應顯示左方向燈並於
    前車左側保持半公尺以上之間隔超過，行至安全距離後，再
    顯示右方向燈駛入原行路線，而依當時情形，天候晴、有日
    間自然光線、柏油路面乾燥無缺陷、路上無障礙物且視距良
    好，客觀上並無不能注意之情事，竟疏未留意部分車道因施
    工封閉而縮減之情形，未注意保持安全間隔距離即貿然超越
    同向右前方由鄭瑞嬌駕駛之車號000-0000號機車，遂因閃避
    不及，直接撞擊、碾壓鄭瑞嬌及上開機車（下稱本件事故）
    ，致鄭瑞嬌當場人、車倒地，經救護車送往臺南市立安南醫
    院急救；惟鄭瑞嬌因受有頭骨破裂、腦漿外流、全身多處受
    傷等嚴重傷勢，仍於同日下午3時28分許不治身故。其後經
    檢察官協同法醫師前往相驗，發現鄭瑞嬌係因本件事故致頭
    骨破裂併腦漿外流而死亡，乃確悉上情。
二、許力得明知已於上開時、地肇致本件事故，極可能導致鄭瑞
    嬌死亡，竟仍未加以即時救護或通知救護車送醫，亦未報警
    、留下姓名或聯絡方式等個人資料，復未停留於現場等候員
    警處理，即基於肇事逃逸之犯意，逕行駕駛上開車輛離開現
    場而逃逸。嗣經警據報循線查悉上情。
三、案經鄭瑞嬌之配偶黃皇舜告訴及臺南市政府警察局永康分局
    報請臺灣臺南地方檢察署檢察官相驗後自動檢舉簽分偵查起
    訴。
    理  由
一、按本件被告許力得所犯均為死刑、無期徒刑、最輕本刑3年
    以上有期徒刑以外之罪，亦均非高等法院管轄之第一審案件
    ，其於準備程序就被訴事實均為有罪陳述，經告知簡式審判
    程序之旨，並聽取檢察官、被告及其選任辯護人之意見後，
    本院合議庭依刑事訴訟法第273條之1第1項規定裁定進行簡
    式審判程序，是本案之證據調查，依同法第273條之2規定，
    不受同法第159條第1項、第161條之2、第161條之3、第163
    條之1，及第164條至第170條所規定證據能力認定及調查方
    式之限制，合先敘明。
二、認定本件犯罪事實之證據及理由：
  ㈠上開犯罪事實，業據被告於本院準備程序及審理中均坦承不
    諱，並經證人即被害人鄭瑞嬌之配偶黃皇舜於警詢、偵查中
    證述被害人鄭瑞嬌發生本件事故死亡，與證人即事故時駕車
    行駛於被告車輛後方之林家億於警詢中證稱被告在事故後逕
    行駕車離去等情明確（警卷第9至11頁、第13至19頁，相驗
    卷即臺灣臺南地方檢察署109年度相字第1213號卷第131至13
    3頁），且有臺南市立安南醫院診斷證明書、車輛詳細資料
    報表、道路交通事故現場圖、道路交通事故調查報告表㈠、㈡
    、事故現場及車損情形相關照片、行車紀錄器錄影畫面翻拍
    照片、相驗筆錄、臺灣臺南地方檢察署檢驗報告書、相驗屍
    體證明書、109年8月10日員警職務報告、相驗照片附卷可稽
    （相驗卷第25頁、第34頁、第39頁、第41至42頁、第47至12
    1頁、第127頁、第139至147頁、第149頁、第165頁、第169
    至182頁），復經本院當庭勘驗錄有本件事故經過之行車紀
    錄器錄影影片無誤，而有勘驗筆錄在卷可查（本院卷第73至
    75頁），堪認被告任意性之自白確均與事實相符，堪以採信
    。
  ㈡按汽車超車時，應依下列規定：超越時應顯示左方向燈並於
    前車左側保持半公尺以上之間隔超過，行至安全距離後，再
    顯示右方向燈駛入原行路線，道路交通安全規則第101條第1
    項第5款後段訂有明文；被告考領有聯結車職業駕駛執照（
    參相驗卷第33頁），且為具有一般辨別事理能力之成年人，
    對於上開規定自知之甚詳，其駕車行駛時，即應確實注意遵
    守上開規定謹慎駕駛，而依當時情形，天候晴、有日間自然
    光線、柏油路面乾燥無缺陷、路上無障礙物且視距良好，有
    前引道路交通事故調查報告表㈠可供參考（相驗卷第41頁）
    ，客觀上並無不能注意之情事，被告竟仍疏未留意部分車道
    因施工封閉而縮減之情形，未注意保持安全間隔距離即貿然
    超越同向右前方由被害人鄭瑞嬌駕駛之機車，遂因閃避不及
    ，直接撞擊、碾壓被害人鄭瑞嬌及所騎之機車，則被告就本
    件事故之發生自屬有過失。參以本件事故之肇事因素經檢察
    官送請臺南市車輛行車事故鑑定委員會鑑定結果，認被告駕
    駛自用半聯結車，超越未保持安全間隔距離，為肇事原因，
    被害人鄭瑞嬌無肇事因素等節，亦有上開委員會109年10月1
    6日南市交鑑字第1091270128號函暨南鑑0000000案鑑定意見
    書存卷可據（相驗卷第197至200頁）；因上開鑑定結果係鑑
    定機關本於專業知識及交通鑑定經驗所為之判斷，當可憑信
    ，益徵被告就本件事故之發生確有過失無疑。
  ㈢再被害人鄭瑞嬌於事故後旋由救護車緊急將之送醫急救，仍
    因頭骨破裂、腦漿外流、全身多處受傷等嚴重傷勢，於事故
    當日下午3時28分許不治身故，嗣經檢察官協同法醫師前往
    相驗，發現被害人鄭瑞嬌係因本件事故致頭骨破裂併腦漿外
    流而死亡，有前引臺南市立安南醫院診斷證明書、臺灣臺南
    地方檢察署檢驗報告書、相驗屍體證明書可資查考（相驗卷
    第25頁、第139至147頁、第149頁），足認被告上開駕車不
    慎肇事之行為與被害人鄭瑞嬌之死亡結果間，確有相當因果
    關係甚明。
  ㈣又按刑法第185條之4駕駛動力交通工具肇事，致人死傷而逃
    逸罪，其立法意旨，係為維護交通安全，加強救護，減少被
    害人之死傷，促使駕駛人於肇事後，能對被害人即時救護，
    而增設關於肇事致人死傷而逃逸之處罰規定，用以處罰明知
    肇事致人死傷而未盡救護義務之責及企圖脫免責任之人。所
    謂「逃逸」係指行為人主觀上對其駕駛動力交通工具肇事致
    人死傷已有認識，客觀上並有擅自離開肇事現場之行為而言
    （最高法院104年度臺上字第3812號判決意旨參照）；被告
    既於駕駛車輛過程中發生本件事故，致被害人鄭瑞嬌受有致
    死之嚴重傷勢，揆諸前揭判決意旨，自負有即時救護及事故
    後在場之義務，詎被告竟未確認被害人鄭瑞嬌之狀況、施以
    救護措施或報警，亦未等候執法人員到場處理或留下個人聯
    絡資訊，旋即置被害人鄭瑞嬌於不顧而逕自離開，其主觀上
    顯有肇事逃逸之認識與決意，客觀上亦有逃離事故現場之逃
    逸行為至明。
  ㈤綜上所述，本件事證明確，被告上開犯行均洵堪認定，應予
    依法論科。 
三、論罪科刑：
  ㈠核被告如事實欄「一」所示之行為，係犯刑法第276條之過失
    致人於死罪；其如事實欄「二」所示之行為，則係犯刑法第
    185條之4之肇事致人死亡逃逸罪。
  ㈡司法院釋字第777號解釋意旨固謂：非因駕駛人之故意或過失
    所致事故之情形是否構成刑法第185條之4所規定之「肇事」
    ，尚非一般受規範者所得理解或預見，於此範圍內，其文義
    有違法律明確性原則，此違反部分應自該解釋公布之日起失
    其效力；但依該解釋意旨，刑法第185條之4就「駕駛人因故
    意或過失肇致事故」致人傷亡而逃逸之處罰部分，因無前述
    不明確之情形，即仍屬現行有效之法律。被告既如前述對於
    本件事故之發生有過失，卻於過失肇事致人死亡後逃逸，自
    仍有刑法第185條之4規定之適用，併此指明。
  ㈢被告如事實欄「一」所示之過失致人於死犯行屬過失犯，如
    事實欄「二」所示之肇事逃逸犯行則為故意犯，其所為即係
    各自獨立之2個行為，應予分論併罰。    
  ㈣爰審酌被告疏未注意遵守相關之道路交通規範，因其一己之
    疏失肇致本件事故之發生，因此導致被害人鄭瑞嬌死亡之最
    嚴重結果，造成被害人鄭瑞嬌與家屬天人永隔之慘劇，使告
    訴人黃皇舜等家屬均慟失至親，承受無以挽回之損失，實屬
    不該；且被告持有聯結車職業駕駛執照，駕駛經驗及對交通
    規則之認識應屬充分，竟於超車時全未注意，直接撞擊駕駛
    機車之被害人鄭瑞嬌，過失情節非輕。又被告駕駛車輛發生
    本件事故，致被害人鄭瑞嬌受有致死之嚴重傷勢後，仍未報
    警、協助救護、留存個人聯絡資訊或留待員警前來事故現場
    為必要之處理，旋即逃逸，罔顧他人生命、身體之安全，殊
    為不該，更顯見其法紀意識薄弱。惟念被告犯後已坦承犯行
    不諱，表現悔意，其與告訴人黃皇舜等被害人鄭瑞嬌之繼承
    人亦經臺南市安南區調解委員會調解成立，被告並已給付賠
    償，有調解書存卷可參（偵卷㈠即臺灣臺南地方檢察署109年
    度偵字第15764號第29頁）；兼衡被告自陳學歷為高中肄業
    ，從事聯結車駕駛之工作，須扶養父母（參本院卷第71頁）
    之智識程度、家庭生活狀況等一切情狀，分別量處如主文所
    示之刑，並定其應執行之刑，以示懲儆。
  ㈤再查被告前未曾因故意犯罪受有期徒刑以上刑之宣告，有臺
    灣高等法院被告前案紀錄表在卷可考，其雖因一時輕忽及失
    慮而犯上開犯行，然犯後已坦承全部犯行不諱，並與被害人
    鄭瑞嬌之繼承人均於臺南市安南區調解委員會經調解成立而
    賠償，有如前述，堪信被告確有積極彌補損害之誠意，其經
    此偵、審程序及刑之宣告之教訓，當知所警惕，本院認前開
    刑之宣告，以暫不執行為適當，併依刑法第74條第1項第1款
    之規定，宣告如主文所示之緩刑期間，以勵自新。惟本院審
    酌被告以駕駛聯結車為業，對於相關之道路交通法規及事故
    後應為之處置，均較一般人有更為深刻之認識，竟仍違犯上
    開犯行，所為對其他用路人之生命、身體安全及公共交通秩
    序均有危害，且顯見其法治觀念較為淺薄，為確保被告記取
    教訓，培養正確之法律觀念，日後能恪遵法令規定，避免再
    犯，自以命其履行一定之負擔為宜，故併依刑法第74條第2
    項第4款、第5款規定，命被告應於本判決確定之日起2年內
    向公庫支付新臺幣150,000元，及應於上開時間內向檢察官
    指定之政府機關、政府機構、行政法人、社區或其他符合公
    益目的之機構或團體，提供100小時之義務勞務，同時併依
    刑法第93條第1項第2款規定，諭知緩刑期間付保護管束，俾
    兼收啟新及惕儆之雙效，以維法治。而緩刑之宣告，係國家
    鑒於被告能因知所警惕而有獲得自新機會之期望，特別賦予
    宣告之刑暫不執行之寬典，倘被告未遵循本院所諭知之上開
    負擔而情節重大，或在緩刑期間又再犯罪，或有其他符合法
    定撤銷緩刑之原因者，均可能由檢察官聲請撤銷本件緩刑之
    宣告，而生仍須執行上開宣告刑之後果。
  ㈥末按司法院釋字第777號解釋意旨雖另認：102年修正公布之
    刑法第185條之4規定，一律以1年以上7年以下有期徒刑為其
    法定刑，致對犯罪情節輕微者無從為易科罰金之宣告，對此
    等情節輕微個案構成顯然過苛之處罰，於此範圍內，不符憲
    法罪刑相當原則，與憲法第23條比例原則有違；此違反部分
    ，應自該解釋公布之日起，至遲於屆滿2年時，失其效力。
    但本院審酌相關情節後，認被告所犯肇事逃逸罪應量處如主
    文所示之刑，並無上開解釋意旨所指對情節輕微個案構成顯
    然過苛處罰之情形，自仍應依法判決，附予敘明。
據上論斷，應依刑事訴訟法第273條之1第1項、第299條第1項前
段，刑法第185條之4、第276條、第51條第5款、第74條第1項第1
款、第2項第4款、第5款、第93條第1項第2款，刑法施行法第1條
之1第1項，判決如主文。
本案經檢察官陳昆廷提起公訴，檢察官林容萱到庭執行職務
中　　華　　民　　國　　110 　年　　5 　　月　　20　　日
      　　　　　　　　　刑事第四庭   法　官  蔡盈貞
以上正本證明與原本無異。
如不服本判決應於收受本判決後20日內向本院提出上訴書狀，並
應敘述具體理由。其未敘述上訴理由者，應於上訴期間屆滿後20
日內向本院補提理由書狀（均須按他造當事人之人數附繕本）「
切勿逕送上級法院」。 
　　　　　　　　　　　　　　　　   　書記官　林耿慧　
中　　華　　民　　國　　110 　年　　5 　　月　　20　　日
附錄所犯法條：
刑法第185條之4
駕駛動力交通工具肇事，致人死傷而逃逸者，處1年以上7年以下
有期徒刑。

刑法第276條
因過失致人於死者，處5年以下有期徒刑、拘役或50萬元以下罰
金。